【裁判字號】    89,自緝,21
【裁判日期】    890630
【裁判案由】    偽造文書等
【裁判全文】
臺灣臺南地方法院刑事裁定                          八十九年度自緝字第二一號
    自  訴  人  乙○○
    被      告  甲○○
右列被告因偽造文書等案件，經自訴人提起自訴，本院裁定如左：
    主  文
自訴駁回。
    理  由
一、自訴意旨略稱：被告甲○○於民國八十四年九月四日與自訴人乙○○約定合作興
    建房屋，雙方並訂有合約書，由自訴人提供所有坐落在東山鄉○○段科裡小段二
    七四之三地號土一筆，面積範圍四百八十五平方公尺，由被告依約定規劃、設計
    請領建照執照，營造施工，各費用約定由被告負擔，由自訴人親自或派人監工，
    雙方於合約書第五條有約定保證金內容為：由建方即被告應付自訴人之保證金由
    合作金庫貸款計新台幣（下同）一百五十萬元，自動工日起均由建方即被告支付
    利息，詎被告意圖為自己不法利益，竟擅自將契約第五條保證金應履行之條件：
    「違背雙方合作施工起逾期或停工達二個月以上，視為違約論，並其基地上建築
    物及材料及已付之保證金，全由地主沒收，任由原告處置，不得有異議」等文字
    全部刪除，並未加蓋雙方之私章以確認，足以生損害於自訴人，且被告將自訴人
    所居住之房屋拆除後，並未興建完成而逃匿無蹤，係違背其受託之義務，因認被
    告係涉犯偽造私文書罪嫌及背信罪嫌云云。
二、按法院或受命法官於自訴案件第一次審判期日前訊問及調查結果，如認為案件有
    刑事訴訟法第二百五十二條至第二百五十四條之情形者，得以裁定駁回其自訴，
    同法第三百二十六條第三項定有明文。
三、訊據被告甲○○固供認其有與自訴人乙○○就上開土地簽立合建契約等情不諱，
    惟堅決否認有偽造私文書及背信之犯行，辯稱：系爭契約第五條保證金約定係於
    簽訂契約時即已刪除，且雙方僅約定就先前由自訴人向合作金庫貸款的一百五十
    萬元，開工後由伊支付該筆貸款之利息，並不是約定由伊支付保證金，而伊確實
    有開工且已完成地基，嗣因被通緝無法繼續再工作等語。按刑法第三百四十二條
    之背信罪，須以為他人處理事務為前提，所謂為他人云者，係指受他人委任，而
    為其處理事務而言；被告與自訴人於訂立承攬契約後，為自訴人拆除舊屋建築新
    屋，仍屬於自己之工作行為，並非為他人處理事務，殊與背信罪之構成要件不符
    （最高法院四十九年臺上字第一五三０號判例及五十年臺上字第一五八號判例可
    資參照）。經查，本件被告與自訴人合作興建房屋，依約定被告係負責規劃設計
    領建造執照、營造施工等工作，乃屬自己之工作，並非受自訴人委任處理其事務
    ，故被告嗣後未依約定施工，純屬民事債務不履行，依前開判例意旨，尚難以背
    信罪相繩。次查，訊之自訴人於本院訊問時自承稱：渠等雙方並無約定被告須支
    付保證金一百五十萬元，僅係約定被告應於開工後支付其先前向合作金庫貸款一
    百五十萬元之利息，亦無有關若未繳交前開利息之處罰約定等語，則系爭契約第
    五條記載：「（一）付款辦法－．．．。（二）退款辦法－．．．。（三）．．
    視為違約論，其地上築物及材料及已付之保證金，全由地主沒收．．」之內容，
    即與雙方約定不符之事項，予以刪除，則與立約雙方實際上之約定事項並無不合
    之處，故將該款刪除並無使自訴人受有損害之虞，參以契約書係於簽訂後自訴收
    執保存該契約書，則被告應無從取回加以刪改之可能及必要，此外查無足可證明
    被告犯變造私文書罪之積極證據。足證本件純屬民事糾葛，應認被告罪嫌不足，
    依照首揭說明，本件自訴應予駁回。
據上論斷，應依刑事訴訟法第三百二十六條第三項、第二百五十二條第十款，裁定
如主文。
中    華    民    國      八十九    年      六        月      三十      日
                              臺灣臺南地方法院刑事第三庭
                                  法  官  林淑婷
右正本證明與原本無異
如不服本裁定應於送達後五日內向本院提出抗告狀
                                  書記官  董挹棻
中    華    民    國      八十  九  年     七        月     一         日


司法院資訊處製作；財團法人民間司法改革基金會備份。
